【裁判字號】    89,上易,1692
【裁判日期】    891128
【裁判案由】    詐欺等
【裁判全文】
臺灣高等法院高雄分院刑事判決    八十九年度上易字第一六九二號
    上 訴 人    乙○○
    即自訴人
    被    告    甲○○
右上訴人因被告詐欺等案件，不服臺灣高雄地方法院八十八年度自字第五九八號中華
民國八十九年八月二十二日第一審判決，提起上訴，本院判決如左：
      主      文
上訴駁回。
      理      由
一、本案經本院審理結果，認為不能證明被告甲○○犯詐欺等罪，原審認被告甲○○
    不構成詐欺等罪，而判決無罪，並無不當，原判決應予維持，並引用第一審判決
    書記載無罪之理由如附件。
二、經查：本件被告甲○○於本院審理中仍否認詐欺，辯稱：我係因繳到剩一半才無
    力繳會款，今年年初我還有還他十萬元，在地院我們有寫和解書，說發年終獎金
    時，我再把錢拿出來給各個會首分等語。查被告甲○○於今年年初確有還款十萬
    元，有和解書在卷可憑（見本院刑事卷第二十七頁），且被告甲○○於本院審理
    中已與上訴人乙○○又再達成和解而有償債之誠意，有和解書一紙在卷可按，足
    見被告甲○○並無詐欺之犯意，本件純屬民事糾紛，應循民事途逕解決，此外復
    查無其他確切證據證明被告甲○○有詐欺犯罪情事，其犯罪即屬不能證明。
三、原審以不能證明被告甲○○有詐欺之犯罪，依法諭知無罪，核無不合，自訴人乙
    ○○上訴指摘原判決不當，為無理由，應予駁回。
四、據上論結，應依刑事訴訟法第三百七十三條、第三百六十八條，判決如主文。
中    華    民    國     八十九     年      十一      月     二十八   日
                              臺灣高等法院高雄分院刑事第八庭
                                  審判長法官  郭雅美
                                        法官  洪兆隆
                                        法官  張盛喜
右正本證明與原本無異。
不得上訴。
    書記官  鄭翠芬
中    華    民    國     八十九     年      十一      月    二十九    日
                                                                      Ｄ
附件：
臺灣高雄地方法院刑事判決                          八十八年度自字第五九八號
    自訴人  乙○○  男三十九歲（民國○○年○月○○日生）
                    身份証統一編號：Ｚ000000000號
                    住屏東縣屏東市○○街四七二巷一弄一號
    被  告  甲○○男三十八歲（民國○○○年○月○日生）
                    身分証統一編號：Ｚ000000000號
                    住高雄市○○區○○路一五五巷八號
右列被告因詐欺等案件，經自訴人提起自訴，本院判決如左：
    主  文
甲○○無罪。
    理  由
一、本件自訴意旨略以：被告甲○○於民國八十五年十二月二十日，參加自訴人乙○
    ○召募之民間互助會三會，每會新台幣（以下同）一萬元，至八十七年三月二十
    日止，陸續標取會款，均為死會。八十八年五月被告自原服務之台塑石化公司高
    雄林園廠調職至同公司雲林麥寮廠，卻未依約定結清會款，經雙方協議，被告同
    意將未來認購之台塑石化公司股票讓與自訴人及其他二會員李山基、洪耀良，以
    抵償會款。惟被告自八十八年五月至今，既未繳交會款，亦未依約讓與上開股票
    ，因認被告涉有詐欺、背信等罪云云。
二、按詐欺罪之成立，應以行為人於行為時即有不法所有之意圖，並有施詐術之行為
    為構成要件。刑法第三百三十九條第一項定有明文。訊之被告甲○○固坦承有積
    欠自訴人會款之事實，惟否認詐欺，辯稱：伊係因經濟困難，始自八十八年五月
    起未能按期繳納會款。至於伊同意讓與自訴人及李山基、洪耀良之股票，係他人
    出資而以伊名義認購，此情形伊於簽讓渡書時即已告知自訴人，並無詐欺之情事
    等語。經查（一）被告八十五年十二月二十日參加本件互助會，分別於八十六年
    月四月二十日、七月二十日及八十七年三月二十日得標等情，業經自訴人於審理
    中陳述明確，並有該互助會會單一份附卷可為佐証。被告得標分別係在第五會、
    第八會、第十六會，並非於參加本件互助會之初即連續標得會款甚明。自難謂其
    於參加本會之初即有為自己不法所有之意圖或施何詐術。（二）被告係自八十八
    年五月始未再繳會款，此為自訴人陳明在卷。則被告於八十七年三月標取會款後
    ，仍續繳交會款達十三會應可認定，被告若於標會之初即有詐財之意圖，自無於
    標取會款後，仍續繳交每月會款達十三會之理。被告標會之時非有不法所有之意
    圖應已明確。（三）被告同意轉讓將來認購之台塑台化公司股票予自訴人，係因
    無法繳交會款，以此抵充會款而為之承諾，並未因此承諾而另取得任何財務或利
    益，自無任何詐欺之可言。且自訴人要求被告為此承諾之時，已明知該等股票之
    認購係他人出資，非被告自有之資金，此業經自訴人陳述明白。被告並未施何詐
    術，自訴人亦未陷於錯誤，自無成立詐欺罪之餘地。另按刑法第三百四十二條之
    背信罪，係以行為人為他人處理事務為前提，本件被告並未受自訴人之託，處理
    任何事務，自無可能成立背信罪。此外復查無其它証據足証被告有何犯行，被告
    犯罪事實自屬不能証明。爰為無罪之諭知。
據上論結，應依刑事訴訟法第三百四十三條、第三百零一條第一項，判決如主文。
中      華      民      國      八十九      年    八    月    二十二    日
                                      臺灣高雄地方法院刑事第七庭
                                          法  官  蔡  國  卿
右正本證明與原本無異
如不服本判決應於送達後十日內向本院提出上訴狀
                                          書記官  邱  靜  銘
中      華      民      國      八十九      年    八    月    二十四    日


司法院資訊處製作；財團法人民間司法改革基金會備份。
